【裁判字號】    98,上訴,1350
【裁判日期】    980422
【裁判案由】    毒品危害防制條例
【裁判全文】
臺灣高等法院刑事判決                98年度上訴字第1350號
上  訴  人
即  被  告  甲○○
上列上訴人因違反毒品危害防制條例案件，不服臺灣板橋地方法
院97年度訴字第5331號，中華民國98年1月22日第一審判決（起
訴案號：臺灣板橋地方法院檢察署97年度毒偵字第8448號），提
起上訴，本院判決如下：
    主  文
上訴駁回。
    理  由
一、按不服地方法院之第一審判決而上訴者，應向管轄第二審之
    高等法院為之；上訴書狀應敘述具體理由；第二審法院認為
    上訴書狀未敘述理由或上訴有第362條前段情形，應以判決
    駁回之。但其情形可以補正而未經原審法院命其補正者，審
    判長應定期間先命補正，刑事訴訟法第361條第1、2項、第3
    67條明文規定。而所謂不服第一審判決提起上訴之具體理由
    ，必係依據卷內既有訴訟資料或提出新事證，指摘或表明第
    一審判決有何採證認事、用法或量刑等足以影響判決本旨之
    不當或違法，而構成應予撤銷之具體事由，始克當之（例如
    ：依憑證據法則具體指出所採證據何以不具證據能力，或依
    憑卷證資料，明確指出所為證據證明力之判斷如何違背經驗
    、論理法則）；倘僅泛言原判決認定事實錯誤、違背法令、
    量刑失之過重或輕縱，而未依上揭意旨指出具體事由，或形
    式上雖已指出具體事由，然該事由縱使屬實，亦不足以認為
    原判決有何不當或違法者（例如：對不具有調查必要性之證
    據，法院未依聲請調查亦未說明理由，或援用證據不當，但
    除去該證據仍應為同一事實之認定），皆難謂係具體理由，
    俾與第二審上訴制度旨在請求第二審法院撤銷、變更第一審
    不當或違法之判決，以實現個案救濟之立法目的相契合，並
    節制濫行上訴（最高法院97年度台上字第892號判決意旨參
    照）。至於其理由是否具體，則屬第二審法院審查之範圍，
    亦不在命補正之列，亦即上訴書狀已記載理由，並有具體之
    敘述時，其上訴既屬合法，第二審法院固應就其理由之是否
    可取，為實體之審理及判斷；如認其上訴書狀雖記載理由，
    但並未具體敘述時，則無須再命補正，可逕認其上訴不合法
    ，以判決駁回之（最高法院97年度台上字第3889號判決意旨
    參照）。
二、經查，本件上訴人即被告甲○○不服原審判決，於民國（下
    同）98年2月24日提起上訴，然其上訴理由狀僅泛稱被告於
    本案遭查獲前已於醫療院所接受替代療法治療，有診斷證明
    書可證，依毒品危害防制條例第21條之規定，應由檢察官為
    不起訴處分，原審法院逕予判刑，難以信服云云。惟原判決
    就被告之犯罪情節，已在事實欄明白認定及於理由欄詳加論
    斷，認被告甲○○對於上揭時地，施用第一級毒品海洛因、
    第二級毒品甲基安非他命之事實，均供承不諱，並有其所有
    之白色粉末一包扣案可資佐證。又被告經警查獲所採集尿液
    經送鑑定，亦呈海洛因代謝物嗎啡、甲基安非他命陽性反應
    ；另上述扣案之白色粉末一包，經送交通部民用航空局航空
    醫務中心鑑定，確為第一級毒品海洛因無誤，本案事證明確
    ，被告犯行洵堪認定等情明確。又按毒品危害防制條例第21
    條之立法目的，在於鼓勵施用毒品者在犯罪未發覺前，自動
    藉由專責醫療機構之治療，達到戒斷毒癮之目的，而以醫療
    機構之治療代替由刑事司法程序實施之觀察、勒戒及強制戒
    治等處遇。又施用毒品者既然在犯罪未發覺前，自動向醫療
    機構請求治療戒除毒癮，在治療階段有專業醫療人員使用合
    法藥物取代及減輕其對毒品之依賴，則在接受治療後，或在
    療程實施中，當無繼續施用毒品之必要。因此毒品危害防制
    條例第21條第2項關於「依前項規定治療中經查獲之被告，
    應由檢察官為不起訴處分」之規定，顯然係指被告在「請求
    治療之前」施用毒品之犯行，而在治療中被有偵查犯罪權限
    之公務員查獲之情形而言。易言之，該條並非指在「治療中
    」仍另有施用毒品犯行遭查獲之情形，否則，如施用毒品者
    在犯罪未發覺前，一方面自動向醫療機構請求治療戒除毒癮
    ，另在治療期間則又恣意施用毒品，如遭查獲則以毒品危害
    防制條例第21條第2項規定藉為免責之依據，無非鼓勵被告
    在治療期間恣意施用毒品，顯非立法本意（最高法院97年度
    台上字第1893號判決、本院暨所屬法院97年法律座談會刑事
    類提案第22號決議內容參照）。則被告於本案施用毒品犯行
    遭發覺前雖已於相關醫療院所接受替代療法治療，足認被告
    前有未被發覺之施用毒品犯行，而僅該次於治療前未被發覺
    之施用毒品行為始能依毒品危害防制條例第21條第2項之規
    定予以寬典，被告於治療中又再施用海洛因而為警查獲，即
    無毒品危害防制條例第21條第2項之適用，被告仍執前詞認
    本案應為不起訴處分云云，顯有誤會。綜上，被告上訴既未
    依卷內既有訴訟資料或提出新事證，指摘或表明原審判決有
    何採證認事、用法或量刑等足以影響判決本旨之不當或違法
    ，構成應撤銷之具體事由，顯難認已敘述明確、具體之上訴
    理由，揆諸上開規定，其上訴顯屬違背法律上之程式，應予
    駁回，並不經言詞辯論為之。
據上論斷，應依刑事訴訟法第367條前段、第372條，判決如主文
。
中    華    民    國    98    年    4     月    22    日
                  刑事第十一庭審判長法  官  張連財
                                    法  官  楊照男
                                    法  官  吳啟民
以上正本證明與原本無異。
如不服本判決，應於收受送達後十日內向本院提出上訴書狀，其
未敘述上訴之理由者並得於提起上訴後十日內向本院補提理由書
（均須按他造當事人之人數附繕本）。
                                    書記官  鄒賢英
中    華    民    國    98    年    4     月    23    日


司法院資訊處製作；財團法人民間司法改革基金會備份。
